臺灣宜蘭地方法院民事簡易判決
110年度宜簡字第196號
原      告  游忞翰  
訴訟代理人  陳詠杰  
被      告  游永桐  
兼  訴  訟
代  理  人  游楓偉  

上列當事人間請求撤銷贈與事件，本院於民國110年10月18日言
詞辯論終結，判決如下：
　　主　　文
原告之訴駁回。
訴訟費用新臺幣壹仟壹佰壹拾元由原告負擔。
　　事實及理由
一、原告主張：
  ㈠第三人游楓聖於民國108年8月22日至109年5月5日向原告游忞
    翰借款新臺幣（下同）106,000元未清償，游楓聖於109年8
    月14日死亡，然游楓聖卻於109年3月3日將名下所有之宜蘭
    縣○○鄉○○段000○0地號土地贈與予被告游楓偉、被告游永桐
    ，顯有損原告之債權，請求撤銷游楓聖之贈與土地予被告游
    楓偉、被告游永桐之行為，保障原告之受償權利。
　㈡聲明：⒈第三人游楓聖與被告游楓偉、被告游永桐間就宜蘭縣
    ○○鄉○○段000○0地號土地，於109年3月3日以贈與為原因之債
    權行為及所有權移轉登記之物權行為均撤銷。⒉被告游楓偉
    、被告游永桐應該將上開不動產於109年3月3日以贈與為原
    因之所有權移轉登記予以塗銷
二、被告則以：
　㈠原告所提出之7張本票，就游楓聖之簽名，均有明顯不同之筆
    法，無法證明為游楓聖所簽立，除此之外，原告並未提出其
    他的匯款證明、簽收收據以證明債權存在，而游楓聖又已身
    故，被告游楓偉、被告游永桐否認原告有交付游楓聖借款之
    事實，原告與游楓聖間之借款債權因未交付款項而未成立，
    即無所謂無償行為有害及債權人之可能，原告即不能依民法
    第244條第1項主張撤銷贈與。
　㈡縱使原告與游楓聖間債權存在（假設語氣，被告否認），被
    告游楓偉、被告游永桐與游楓聖間贈與行為成立在先，且係
    以游楓聖繼承之財產償還繼承之債務，故無詐害債權之可能
    ，游楓聖與被告游楓偉、被告游永桐間之贈與契約早於100
    年5月13日即已達成共識，並於100年5月13日做成公證（100
    年度士院民公智字第10000100137號公證書），先於原告與
    游楓聖108年8月22日簽署本票前，故該登記移轉土地所有權
    之行為，僅係為就既存債務完成清償，移轉登記行為亦在減
    少游楓聖消極財產，對游楓聖之資力並無影響，係以其繼承
    之財產償還繼承之債務，尚難認係民法第242條第1項之詐害
    行為。
　㈢聲明：原告之訴駁回。
三、得心證之理由：
  ㈠按稱消費借貸者，謂當事人一方移轉金錢或其他代替物之所
    有權於他方，而約定他方以種類、品質、數量相同之物返還
    之契約，民法第474條第1項規定甚明。次按，當事人主張有
    金錢借貸關係存在，須就其發生所須具備之特別要件即金錢
    之交付及借貸意思表示互相一致負舉證之責任，若僅證明有
    金錢之交付，未證明借貸意思表示互相一致者，尚不能認為
    有金錢借貸關係存在（最高法院81年度台上字第2372號判決
    意旨參照）。再按，當事人主張有利於己之事實者，就其事
    實有舉證之責任，但法律別有規定，或依其情形顯失公平者
    ，不在此限，民事訴訟法第277條定有明文。民事訴訟如係
    由原告主張權利者，應先由原告負舉證之責，若原告先不能
    舉證，以證實自己主張之事實為真實，則被告就其抗辯事實
    即令不能舉證，或其所舉證據尚有疵累，亦應駁回原告之請
    求（最高法院101年度台上字第1697號判決意旨參照）。本
    件原告主張游楓聖向其借款106,000元尚未清償，並提出本
    票7張（下稱7張本票）為證（見本院卷第7頁至第13頁），
    惟被告游楓偉、被告游永桐既否認本票之真正，依上開說明
    ，自應由原告就借款交付及本票之真正負舉證之責任。 
　㈡按本票本身是否真實，即是否為發票人所作成，應由執票人
    負證明之責，故發票人主張本票係偽造，對執票人提起確認
    本票債權不存在之訴者，應由執票人就本票為真正之事實，
    先負舉證責任（最高法院65年度第6次民庭庭長會議決議可
    資參照）。系爭7張本票是否為游楓聖所開立，為被告游楓
    偉、被告游永桐所爭執，本院亦無法僅以本票發票人為「游
    楓聖」，即認定系爭7張本票為游楓聖所簽發，此外，原告
    並未就系爭7張本票為游楓聖所開立一事，提出其他證據以
    實其說，則尚難認定系爭7張本票為游楓聖所簽發。
　㈢原告既無法證明系爭7張本票為游楓聖所簽發，業經認定如前
    ，且亦未就有交付借款106,000元予游楓聖之事實提出證明
    ，自難認原告對游楓聖有債權存在。原告並未舉證其與游楓
    聖間有106,000元借款之交付及借貸意思之合致，即不得認
    渠等已成立借貸，是原告對游楓聖並無債權，其既非債權人
    ，而不得依民法第244條撤銷游楓聖與被告游楓偉、被告游
    永桐間贈與及移轉宜蘭縣○○鄉○○段000○0地號土地之債權及
    物權行為，故其訴請被告游楓偉、被告游永桐塗銷宜蘭縣○○
    鄉○○段000○0地號土地所有權移轉登記，為無理由。
四、綜上所述，原告無法證明與游楓聖間有106,000元借貸契約
    之存在，原告非債權人，無從撤銷游楓聖與被告游楓偉、被
    告游永桐贈與及移轉宜蘭縣○○鄉○○段000○0地號土地所有權
    之行為，是其依民法第244條訴請撤銷贈與之債權行為及於1
    09年3月3日所為所有權移轉登記之物權行為，並訴請被告游
    楓偉、被告游永桐應將宜蘭縣○○鄉○○段000○0地號土地於109
    年3月3日以贈與為登記原因所為之所有權移轉登記予以塗銷
    ，回復登記為游楓聖所有，均為無理由，應予駁回。 　　
五、本件事證已臻明確，兩造其餘攻擊防禦方法，於本判決結果
    不生影響，爰不一一論述，併此敘明。
六、訴訟費用負擔之依據：民事訴訟法第78條。依職權確定訴訟
    費用額為1,110元，由原告負擔。　
中　　華　　民　　國　　110 　年　　10　　月　　29　  日
    　　　　　　　宜蘭簡易庭  法　官　張淑華
以上正本係照原本作成。
如對本判決上訴，須於判決送達後20日內向本院提出上訴狀。如
委任律師提起上訴者，應一併繳納上訴審裁判費。 
中　　華　　民　　國　　110 　年　　10　　月　　29　　日
　　　　　　　　　　　　　　　書記官  謝佩欣